【裁判字號】    89,台上,668
【裁判日期】    890323
【裁判案由】    損害賠償
【裁判全文】
最高法院民事判決                                八十九年度台上字第六六八號
    上  訴  人  捷豐建設股份有限公司
    法定代理人  高偉伶
    訴訟代理人  陳志雄律師
    被 上訴 人  甲○○
右當事人間請求損害賠償事件，上訴人對於中華民國八十七年十一月三十日台灣高等
法院第二審判決（八十七年度上字第一一六七號），提起上訴，本院判決如左：
    主  文
原判決除假執行部分外廢棄，發回台灣高等法院。
    理  由
本件上訴人主張：伊於民國七十九年間將伊建造之門牌桃園縣桃園市○○路二三巷一
七號之一房屋及其基地應有部分，以買賣方式信託登記為被上訴人名義。詎被上訴人
未經伊同意，將系爭房地出賣予訴外人劉漢癸，於八十四年三月二十八日辦妥所有權
移轉登記。伊已終止系爭信託登記契約，被上訴人不能返還系爭房地予伊，依民法第
五百四十四條第一項、第二百二十六條第一項規定，應負損害賠償責任等情。求為命
被上訴人給付伊新台幣（下同）三百萬元及加付法定遲延利息之判決。
被上訴人則以：伊係提供伊之名義予訴外人即伊父王亞民為系爭房地之登記名義人，
上訴人未將系爭房地交伊管理，兩造間並無信託關係存在；且系爭房地係由王亞民出
售予劉漢癸，與伊無涉，上訴人不得請求伊賠償損害等語，資為抗辯。
原審以：王亞民為被上訴人之父，於八十三年二月九日前擔任上訴人公司之總經理，
上訴人係透過王亞民，將其建造之系爭房屋及其基地應有部分，以買賣方式登記為被
上訴人名義。於八十三年二月九日之前，系爭房地之管理費、房屋稅、地價稅、水電
費及銀行抵押貸款本、息（該貸款係由上訴人取得者），均由上訴人繳交，王亞民離
職後，則由其繳交銀行貸款本息等情，為兩造所不爭，並有土地、建物登記簿謄本、
對帳單、收據、繳款書等件可稽，自屬真實。按所謂信託，係指信託人將財產權移轉
予受託人，使受託人依信託本旨，為受益人之利益或特定之目的，管理或處分信託財
產之關係。上訴人並未將系爭房地交付被上訴人管理或處分，王亞民於另案台灣台北
地方法院檢察署八十四年度偵字第二二四九五號刑事案件供稱：「甲○○是Ｅ區之房
子，公司用她名字在Ｅ區買一戶，是人頭，錢是公司出的」等語，足徵被上訴人係提
供其名義予王亞民辦理系爭房地所有權登記，僅為借名登記之名義人，並非受託人，
兩造間自未成立信託關係。參之上訴人主張：系爭房地係由伊公司前總經理王亞民信
託登記予被上訴人等語，系爭房地係王亞民派其秘書出面出售予劉漢癸者，亦經證人
劉漢癸證述無訛，益徵被上訴人係借名予王亞民，並非借名予上訴人。兩造間自無信
託關係或其他債權債務關係存在。從而，上訴人主張系爭房地因可歸責於被上訴人之
事由致不能返還，依民法第五百四十四條第一項、第二百二十六條第一項規定，請求
被上訴人賠償損害，給付伊三百萬元及加付法定遲延利息，洵屬無據，不應准許。爰
廢棄第一審所為上訴人勝訴之判決，改判駁回其訴。
查系爭房地係由上訴人公司出資買受，透過上訴人公司總經理王亞民與被上訴人洽訂
系爭借名登記契約，將系爭房地以買賣方式登記為被上訴人名義，為原審認定之事實
。而上開買賣契約似係以上訴人公司名義與被上訴人訂立（見卷外原證二）。果爾，
上訴人主張：王亞民係代理伊公司與被上訴人訂立系爭契約，被上訴人確係提供名義
予伊為系爭房地之登記名義人等語（見第一審卷五五頁背面、八一頁背面、原審卷五
六頁背面），是否毫無足採，自滋疑義。倘系爭借名登記契約係存在於兩造之間，上
訴人並得終止該契約，請求返還系爭房地，則被上訴人將系爭房地所有權移轉於他人
，致不能返還，上訴人是否不得依民法第二百二十六條第一項規定請求被上訴人賠償
損害，即非無研求之餘地。原審就此未詳加調查審認，遽以上開理由而為上訴人不利
之判決，尚嫌速斷。上訴論旨，指摘原判決不當，求予廢棄，非無理由。
據上論結，本件上訴為有理由。依民事訴訟法第四百七十七條第一項、第四百七十八
條第一項，判決如主文。
中      華      民      國    八十九    年      三      月    二十三    日
                              最高法院民事第四庭
                                  審判長法官  林  奇  福
                                        法官  陳  國  禎
                                        法官  李  彥  文
                                        法官  陳  重  瑜
                                        法官  鄭  玉  山
      右正本證明與原本無異
                                              書  記  官
中      華      民      國    八十九    年      四      月      七      日


司法院資訊處製作；財團法人民間司法改革基金會備份。
